臺灣臺北地方法院民事裁定　　　　　100年度消債更字第10號
聲　請　人
即　債務人　　莊鈺惠
代　理　人　黃俊六律師
上列當事人因消費者債務清理事件聲請更生，本院裁定如下：
    主  文
聲請駁回。
聲請費用由聲請人負擔。
    理  由
一、按債務人不能清償債務或有不能清償之虞者，得依本條例所
    定更生或清算程序，清理其債務；聲請更生或清算不合程式
    或不備其他要件者，法院應以裁定駁回之，但其情形可以補
    正者，法院應定期間先命補正，消費者債務清理條例（下稱
    本條例）第3條及第8條定有明文。又債務人與金融機構協商
    成立者，不得聲請更生或清算。但因不可歸責於己之事由，
    致履行顯有重大困難者，不在此限；本條例施行前，債務人
    依金融主管機關協調成立之中華民國銀行公會會員辦理消費
    金融案件無擔保債務協商機制與金融機構成立之協商，準用
    前項之規定，復為本條例第151條第5項、第6項所明定。
二、本件聲請意旨略以：最大債權銀行安泰商業銀行股份有限公
    司(下稱安泰商銀)於協商時告知自民國95年8月起以新臺幣(
    下同)2萬2510元，利率4.5%，分240期，依各債權銀行債權
    金額比例清償各項債務，至全部清償為止；聲請人繳了快一
    年後，由於父親生病，增加支出，再加上家庭的費用及兩個
    小孩學費生活費等，根本就沒有辦法負荷，就無力再繳下去
    ，也只好毀諾。是聲請人即債務人每個月之收入扣除每個月
    協商條件應清償之金額，無法維持最低基本生活等語。
三、經查聲請人於95年1月至12月兼職於臺北市私立光華幼稚園
    及臺北市私立聯華幼稚園，所領薪資分別為4萬9832元及18
    萬元，合計為22萬9832元，平均每月薪資約為1萬9153元；
    而聲請人於96年1月至12月則分別領有台北富邦商業銀行股
    份有限公司華江分公司之獎金1萬0399元、臺北市政府社會
    局96年度低收入戶兒童生活津貼5萬2548元、臺北市私立光
    華幼稚園兼職薪資8萬9635元、臺北市私立聯華幼稚園兼職
    薪資1萬6375元及夢響管絃樂團兼職薪資18萬元，合計為34
    萬8957元，平均每月收入約為2萬9079元；另聲請人於97年1
    月至12月僅領有臺北市政府96年度租金補貼1萬2000及金星
    娛樂事業股份有限公司之執行業務所得550元，合計為12萬
    550元，平均每月收入約為1046元。有聲請人於本院97年度
    消債更字第191號更生事件(下稱前案)所提財產及收入狀況
    說明書及本案卷附財產及收入狀況說明書、聲請人於財政部
    臺北市國稅局97、98、99年度綜合所得稅各類所得資料清單
    附卷可參。然聲請人竟與安泰商銀達成自95年8月每月還款
    高達2萬2510元之協商契約(詳本案卷附100年1月24日聲請狀
    第2頁及96年12月31日協議書(重簽))云云。經查：
  (一)細觀上開聲請人所提協議書，係聲請人於96年12月31日重簽
    ，而聲請人卻自陳「自95年8月起以新臺幣2萬2510元，利率
    4.5%，分240期，依各債權銀行債權金額比例清償各項債務
    ，至全部清償為止；聲請人繳了快一年後，由於父親生病，
    增加支出，再加上家庭的費用及兩個小孩學費生活費等，根
    本就沒有辦法負荷，就無力再繳下去，也只好毀諾」等語，
    由此可知，自95年8月起一年後即96年8月，聲請人即為毀諾
    ，又因何於96年12月31日重簽協議書？是經本院於100年1月
    26日以裁定命聲請人提出：六、與金融機構協商成立後，迄
    聲請更生之日止，依原協商之約定，按各期清償之金額及證
    明，並註明自何時起未清償。八、說明為何重新與金融機構
    協商並重新簽訂協議書，並提出前次協商之協議書及相關證
    明文件，復經本院於100年4月29日發函同意延期補正，惟迄
    今均未為補正。再查，聲請人自95年8月起即依協商金額即2
    萬2455元繳款，自97年8月起即未再依約繳款，最近一次繳
    款日期為97年8月27日，共計繳款25期，有前案卷附安泰商
    銀97年10月22日民事陳報狀在卷足憑。是聲請人自95年8月
    迄97年8月，依上開協商金額已繳款25期(逾2年)，足見聲請
    人所述與實際情形顯有出入，並經本院一再命補正而未補正
    ，實有違誠實及信用之原則。
  (二)退萬步言，姑不論上述協商成立日期、繳款金額及日期有無
    齟齬，然依聲請人所提資料，聲請人每月之收入並不豐腴，
    又自陳須負擔父親及子女之各項醫療、就學及生活費用，且
    每月尚須支付房屋租金1萬5000元(詳前案卷附財產及收入狀
    況說明書及本案卷附財產及收入狀況說明書、99年4月22日
    之房屋租賃契約書)等情以觀，聲請人為何同意成立債權銀
    行高達每月還款2萬2510元之協議，又如何能夠繳納該項金
    額長達2年？且聲請人僅於本件聲請時提出繳費日期為99年
    12月15日之北市才藝教學服務人員職業工會收據乙紙，而投
    保薪資為1萬8300元，及有效期限至99年12月31日之臺北市
    低收入戶卡正反面影本，致本院無從審究其實際收入狀況及
    有無其他執行業務所得，且經本院於上開裁定及函文中多次
    命其補正：一、聲請人之勞工保險卡、勞工保險被保險人投
    保資料表、在職證明、現有收入證明(附完整清晰內頁資料
    並補登完畢之薪資帳戶存摺影本)並敘明工作性質為何？十
    二、聲請更生前兩年內之收入已不足支應必要支出及協商款
    項，若有資助者，應陳報其姓名、身分證統一編號、地址、
    資助金額、資助原因、有無提供擔保，並提出證明文件(資
    金交付、支領及使用流向之證明)。十三、聲請人及受扶養
    人是否有領取失業給付、老人津貼、低收入戶補助或其他補
    助？若有，其期間及金額，並應檢附相關證明文件。聲請人
    之父親死亡後有無領取死亡給付或其他津貼及補助？惟聲請
    人僅於100年5月19日提出聲請人、聲請人父親及其子女之97
    、98、99年度各類所得資料清單、1個月內財產歸屬資料清
    單及聲請人父親之除戶戶籍謄本，並簡單敘明聲請人無兄弟
    姐妹，其父親及子女全部由其一人單獨負擔及聲請人無投保
    人壽保險，最近5年內無從事國內外股票、期貨、基金之投
    資交易，其餘補正事項則完全未提及，不啻無視於本院命補
    正之裁定，且顯有避重就輕之嫌。
四、綜上所述，獨憑聲請人泛稱其有不可歸責於己致履行顯有重
    大困難之事由，而經本院一再命其補正，終未能提出使本院
    可即時調查之證明文件，實難認其有何不可歸責於己之事由
    致履行顯有重大困難，且聲請人亦無法證明其有不能清償債
    務或有不能清償之虞之情事，揆諸首揭規定及說明，其聲請
    核屬要件不備，應予駁回，爰裁定如主文。
中    華    民    國   100    年    5     月    31    日
                  民事第五庭  法  官   洪純莉
以上正本係照原本作成。
如不服本裁定應於送達後10日內向本院提出抗告狀，並繳納抗告
費新臺幣1,000元。
中    華    民    國   100    年    5     月    31    日
                              書記官   邱美嫆